【裁判字號】    92,易,1099
【裁判日期】    920728
【裁判案由】    動產擔保交易法
【裁判全文】
臺灣臺北地方法院刑事判決                        九十二年度易字第一○九九號
    公  訴  人  臺灣臺北地方法院檢察署檢察官
    被      告  甲○○
右列被告因違反動產擔保交易法案件，經檢察官聲請簡易判決處刑（九十二年度調偵
字第三二二號），本院台北簡易庭認不宜以簡易判決處刑，簽請移由本院普通庭依通
常程序審理判決如左：
    主  文
甲○○共同意圖為自己不法之所有，以詐術使人將本人之物交付，累犯，處有期徒刑
陸月，如易科罰金，以參佰元折算壹日。
    事  實
一、甲○○前因違反商業會計法案件，經臺灣高等法院判處有期徒刑一年六月確定，
    於民國（下同）八十八年五月二日執行完畢。詎其猶不知悔改，緣有真實姓名年
    附近結識甲○○，即找甲○○當人頭﹔甲○○因無固定工作、缺錢花用，竟共同
    意圖為自己不法之所有，基於詐欺取財之犯意聯絡，於九十一年五月二十三日，
    提供自己之
    ，台新國際商業銀行股份有限公司（下稱台新銀行）申辦貸款新台幣（下同）三
    十萬元，購買車號八Ｈ－八二四九號自用小客車一輛，經向台北市監理處就前開
    自用小客車登記動產抵押權，為動產擔保交易之債務人，並與詐欺集團約定迨取
    得貸款後，將給予甲○○報酬。惟嗣貸款成功之後，由詐欺集團成員羅進堂取得
    車輛後，任由甲○○自第一期的貸款即分文未清償，致抵押權人台新銀行追索無
    著、受有損害，始知受騙。
二、案經台新銀行訴由臺北市政府警察局萬華分局報請臺灣臺北地方法院檢察署檢察
    官偵查後聲請簡易判決處刑。
    理  由
一、訊據被告甲○○矢口否認有充當人頭向告訴人台新銀行簽訂契約申辦動產抵押貸
    款購買上開自用小客車之詐欺犯行，辯稱：伊不識字、不知道要買車，該集團稱
    有好處給伊，羅進堂只有拿資料給我簽，伊沒有看過上開車子、且無開過該車、
    亦未領得該車，羅進堂說他有繳頭期款云云﹔而被告又於偵查中翻異其詞，辯稱
    ：貸款係伊貸的，而車輛係朋友向伊借走，伊找不到借車之朋友云云。惟查：被
    告甲○○係因羅進堂等所組成之詐欺集團允以報酬，同意充當人頭申辦汽車貸款
    ，與告訴人台新銀行簽訂車輛動產抵押契約購買前開自用小客車，並詐騙告訴人
    辦理相關貸款事宜等情，業據被告迭於偵、審時供承在卷（見九十二年度偵字第
    五○一號偵卷第二十五至二十六頁、九十二年度調偵字第一八一號偵卷第五頁至
    第六頁及本院九十二年七月十四日審理筆錄），核與告訴人台新銀行代理人乙○
    ○、林琪、陳苑秀指訴情節大致相符，且有車輛動產抵押契約書、汽車貸款申請
    書、台北市監理處函等資料影本附卷可稽。被告供詞前後矛盾，且亦不否認詐欺
    集團允迨事成之後，會給予好處，足見被告所辯委無足採，其等詐欺取財之事證
    明確，犯行洵堪認定。
二、核被告甲○○所為，係犯刑法第三百三十九條第一項之詐欺取財罪。公訴人認被
    告係犯動產擔保交易法第三十八條之罪，容有未洽；惟檢察官起訴之事實與本院
    所認定之犯罪事實間，於社會觀念上尚屬同一之基本事實，爰依刑事訴訟法第三
    百條之規定，變更檢察官所引應適用之法條（公訴蒞庭檢察官於審理時，亦業依
    斯旨聲請變更法條）。又按凡以自己共同犯罪之意思，參與實施犯罪構成要件以
    外之行為，或以自己共同犯罪之意思，事先同謀，而由其中一部份人實施犯罪之
    行為者，均為共同正犯，大法官會議著有第一○九號解釋可資參照，如前所述，
    被告對於上開詐欺集團以其名義向告訴人申辦貸款，顯係事前知情並同意，嗣由
    詐欺集團於取得貸款貨物後，自頭期款起均分文未清償，被告所為顯已參與構成
    要件之實施，其與上開詐欺集團間就上開犯行，有犯意聯絡、行為分擔，皆為共
    同正犯，公訴人認被告所為係幫助該詐欺集團犯刑法第三百三十九條第一項之詐
    欺取財罪，尚有誤會，併予敘明。末查被告前曾因違反商業會計法案件，經臺灣
    高等法院判處有期徒刑一年六月確定，於八十八年五月二日執行完畢，有臺灣高
    等法院被告全國前案紀錄表一份在卷可稽，其於五年之內再犯有期徒刑以上之罪
    ，構成累犯，依法加重其刑。爰審酌被告犯罪之動機、目的、手段、品行、所生
    危害及犯罪後之態度等一切情狀，量處如主文所示之刑，以示警懲。
三、據上論斷，應依刑事訴訟法第四百五十二條、第二百九十九條第一項前段、第三
    百條，刑法第二十八條、第三百三十九條第一項、第四十七條、第四十一條第一
    項前段，罰金罰鍰提高標準條例第一條前段、第二條，判決如主文。
本案經檢察官林秀濤到庭執行職務。
中    華    民    國      九十二      年      七      月      二十八    日
                                    臺灣臺北地方法院刑事第八庭
                                        法  官  曾  正  龍
右正本證明與原本無異。
如不服本判決，應於判決送達後十日內，向本院提出上訴狀。
                                        書記官  彭  自  青
中    華    民    國      九十二      年      七      月      二十八    日
附錄本案論罪科刑法條全文：
刑法第三百三十九條
意圖為自己或第三人不法之所有，以詐術使人將本人或第三人之物交付者，處五年以
下有期徒刑、拘役或科或併科一千元以下罰金。
以前項方法得財產上不法之利益或使第三人得之者亦同。
前二項之未遂犯罰之。


司法院資訊處製作；財團法人民間司法改革基金會備份。
